臺灣臺中地方法院刑事判決　　　九十四年度訴字第二四一八號
公　訴　人　臺灣臺中地方法院檢察署檢察官
被　　　告　甲○○
選任辯護人　徐永城律師
被　　　告　戊○○
　　　　　　乙○○
上列被告等因常業詐欺案件，經檢察官提起公訴（九十四年度偵
字第一○八五五號），本院判決如下：
    主    文
甲○○共同以犯意圖為自己不法之所有，以詐術使人將本人之物
交付之罪為常業，處有期徒刑貳年。扣案如附表一、附表二所示
之物，均沒收。
戊○○共同以犯意圖為自己不法之所有，以詐術使人將本人之物
交付之罪為常業，處有期徒刑壹年拾月。扣案如附表一、附表二
所示之物，均沒收。
乙○○共同意圖為自己不法之所有，以詐術使人將本人之物交付
，處有期徒刑陸月，如易科罰金，以參佰元折算壹日。
    犯罪事實
一、甲○○於民國九十三年九月間，在大陸地區之深圳結識姓名
    年籍不詳、綽號「雄哥」之成年男子，回台後即加入以綽號
　　「雄哥」為首之詐騙集團，而「雄哥」則在大陸地區設立電
　  話詐騙據點，往來臺灣地區與大陸地區連繫各項詐騙事宜。
    戊○○為甲○○之友人，於九十四年四月初經由甲○○介紹
    ，亦加入該詐騙集團，並聽從甲○○之指示。甲○○、戊○○遂與綽號「雄哥」之成年男子基於以犯詐欺罪為生之共同
    犯意聯絡，在該詐騙集團中均擔任測試銀行或郵局帳戶密碼
    及提領匯款之工作（即俗稱之車手）。九十四年四月中旬某
    日，綽號「雄哥」之成年男子在台中市○區○○路與美村路
    口，將該詐騙集團中之不詳成員所預先收購詳如附表一所示
    銀行、郵局人頭帳戶之存簿、印章、提款卡、密碼，與如附
    表二所示行動電話及ＳＩＭ卡等物品交付甲○○，該詐騙集
    團之不詳成員再以電話聯繫甲○○先行測試及確認人頭帳戶
    之密碼，確認可用後，該集團其後詐騙時，即要求被害人匯
    款至如附表一所示之帳戶內，再由甲○○或戊○○前往提領
    被害人之匯款，最後統由甲○○將其等所提領之金額交給綽
    號「雄哥」之成年男子，其等則可取得百分之五之代價以為
    報酬。另乙○○係戊○○之女友，明知戊○○實施詐欺取財
    之犯罪，竟基於共同意圖為自己不法所有之犯意聯絡，依戊○○之指示，於九十四年六月十日十三時五十六分四十八秒
    許，至台中巿東區○○路一七０號中華郵政股份有限公司所
    設置之ＡＴＭ提款機前，利用如附表一編號1所示李慶泉帳
    戶之提款卡，提領被害人之匯款一次，取得新台幣（下同）
    二萬三千元轉交給戊○○。該詐騙集團中之不詳成員並以詳
    如附表三「被害情形」欄所載之詐騙方法，欺罔被害人丙○○、丁○○，致其等信以為真，陷於錯誤，而分別匯款如附
    表三所載金額至附表一之莊美子、李慶泉等人頭帳戶，經戊○○、甲○○提領得手交給綽號「雄哥」之成年男子。嗣因
    丙○○發覺受騙而報警後，經警持搜索票於九十四年六月二
    十八日十二時三十分許，在台中市○○區○○路八七巷八二
    號六樓之二十八甲○○之住處執行搜索，而當場查獲甲○○
    ，扣得如附表一編號1至15所示該詐欺集團所有供共犯常業
    詐欺罪所用之人頭帳戶存摺、提款卡、印章與如附表二編號
    1 至7所示行動電話、ＳＩＭ卡，及甲○○所提領之犯罪所
    得十二萬元；再於同日十六時許，由甲○○帶同警方至其所
    駕駛車牌號碼ＤＬ─０八八０號自小客車執行搜索，扣得如
    附表一編號16所示該詐欺集團所有供共犯常業詐欺罪所用之
    郵政儲金金融卡一枚及附表一編號17所示人頭帳戶印章三枚
    。此外，警方並持搜索票於九十四年六月二十八日十三時許
    ，在台中市○區○○路一三八巷四號三樓之三戊○○與乙○○共同居住處，當場查獲戊○○及乙○○，扣得附表一編號
    18該詐欺集團所有供本件犯罪所用之中華郵政提款卡二張（
    帳號各為00000000000000、00000000000000）、附表二編號
    8之行動電話一支（序號000000000000000）、戊○○所領之
    贓款三萬三千元與其提領被害人匯款時所穿上衣四件，及乙○○提領被害人匯款時所穿上衣一件、乙○○所記載與戊○○日常生活收支之帳本二冊。
二、案經彰化縣警察局移送臺灣臺中地方法院檢察署檢察官偵查
    起訴。
    理  由
一、上開犯罪事實業據被告甲○○、戊○○及乙○○於本院審理
    時坦承無誤，均認罪在卷，且核與被害人丙○○、丁○○於
    警詢時所指訴遭詐欺取財之情節相符，復有前開犯罪事實欄
    所載如附表一、二等所示之物扣案可證，及有彰化縣警察局
    搜索扣押筆錄與扣押物品目錄表各四件、人頭帳戶莊美子（
    帳號：00000000000000）及李慶泉（帳號：00000000000000
    ）等帳戶之「查詢帳戶最近交易資料」各一份、被害人丙○○匯款之「郵政國內匯款執據」影本二紙、丁○○匯款之「
    郵政國內匯款執據」影本十二紙、被告戊○○及乙○○在提
    款機前提款時經監視錄影器攝下畫面所翻拍之照片九張、警
    方查獲被告時當場拍攝之照片三十二張、被告乙○○所記載
    與戊○○日常生活收支之帳本二冊、前述詐欺集團在自由時
    報所刊登之小廣告影本一張等證據方法附卷可稽，足見被告
    三人認罪之自白應與事實相符，亦可採為證據。故本件事證
    明確，被告甲○○、戊○○常業詐欺之犯行，及被告乙○○
    詐欺取財之犯行，均已足可認定。
二、核被告甲○○、戊○○所為，均係犯刑法第三百四十條之常
    業詐欺罪，被告乙○○則係犯刑法第三百三十九條第一項之
    詐欺取財罪。起訴意旨雖稱被告乙○○所犯亦為刑法第三百
    四十條之常業詐欺罪，惟此業經公訴人於蒞庭時更正為刑法
    第三百三十九條第一項之詐欺取財罪，應予敘明。被告甲○○、戊○○與真實姓名年籍不詳綽號「雄哥」之成年男子間
    ，具有犯意聯絡及行為分擔，為共同正犯。被告乙○○所為
    該次詐欺取財之犯行，與被告戊○○之間，也有犯意聯絡及
    行為分擔，亦為共同正犯。爰審酌當前各種利用電話或簡訊
    詐欺之犯行，至為猖獗，對社會治安危害甚深，被告甲○○
    、戊○○均年輕力壯，竟賴此維生，尤為可議；而被告乙○○則僅有一次犯行，危害有限；並再斟酌其等犯罪之動機、
    目的、手段、方法、所得、各自涉案程度及均坦承犯行之態
    度等一切情狀後，分別量處如主文所示之刑，並就被告乙○○部分，諭知易科罰金之折算標準。扣案如附表一、二所示
    之物，乃被告甲○○、戊○○或該詐騙集團所有供其等共犯
    常業詐欺罪所使用之物，業據其等供明在卷可憑，爰依刑法
    第三十八條第一項第二款之規定沒收之。至警方於九十四年
    六月二十八日十四時許，經被告甲○○帶同在台中市○區○○街二二三號三樓之三之居所，所扣得ＧＩＹＡ廠牌行動電
　　話一支（序號：000000000000000）及電信電訊ＳＩＭ卡（
　  已失效）一枚，與同日十六時許，再由被告甲○○帶同至其
    所駕駛車牌號碼ＤＬ─０八八０號自小客車執行搜索，扣得
    之ＢＥＮＱ廠牌行動電話一支（序號：000000000000000）
　　等物，均非供本件犯罪所用者，被告甲○○已於警詢時敘明
　  在卷，不予沒收；另警方在被告戊○○與乙○○之共同居處
    所扣得戊○○之行電動話二支（序號各為000000000000000
　　、000000000000000），並未供本件犯罪之用，被告戊○○
　  已於本院審理時陳明，故不予沒收；再者，扣案被告乙○○
    所有行動電話一支（序號：000000000000000）、上衣一件
    、日常生活收支帳本二冊及戊○○所有上衣四件，核非供本
    件犯罪所用者，亦不予沒收。末查，在被告甲○○住處所扣
    得之十二萬元，乃該詐欺集團之犯罪所得，此已為被告甲○○於警詢時供明在卷可憑，雖其後於本院審理時改稱僅其中
    之七萬元方為犯罪所得，其餘五萬元中有二萬元為其向妹妹
    所借來，另三萬元則係其在搬家公司上班之所得云云，惟因
    無提出相當之釋明，尚不足採信；又在被告戊○○住處所扣
    得之三萬三千元，係其提領之詐欺所得，亦據其於本院審理
    時陳述甚明；上述合計之十五萬三千元，雖為被告甲○○、
    戊○○與以綽號「阿雄」之成年男子為首之該詐欺集團實施
    常業詐欺犯罪所得之物，然卻為日後被害人以民事訴訟途徑
    獲致賠償之重要財產，茍經法院諭知沒收，將使被害人因被
    告已無資力而求償無門，是前開詐欺取財犯罪所得之物雖不
    得發還被告，然亦不宜由法院諭知沒收，以免因法院之判決
    而影響被害人之求償權，本院因而不為沒收之諭知，附此說
    明。
據上論斷，應依刑事訴訟法第二百九十九條第一前段，刑法第二
十八條、第三百三十九條第一項、第三百四十條、第四十一條第
一項前段、第三十八條第一項第二款、第三款，罰金罰鍰提高標
準條例第一條前段、第二條，判決如主文。
本件經檢察官己○○到庭執行職務。
中　　華　　民　　國　　94　　年　　9　　 月　　22　　日
                  刑事第十二庭  審判長法  官  王鏗普
                                      法  官  唐敏寶
                                      法  官  莊深淵
上正本證明與原本無異。
如不服本判決，應於送達後十日內向本院提出上訴狀（須附繕本
），上訴於台灣高等法院台中分院。
                                      書記官  何惠文
中　　華　　民　　國　　94　　年　　9　　 月　　22　　日
附錄論罪科刑法條
中華民國刑法第三百三十九條：
意圖為自己或第三人不法之所有，以詐術使人將本人或第三人之
物交付者，處五年以下有期徒刑、拘役或科或併科一千元以下罰
金。
以前項方法得財產上不法之利益或使第三人得之者，亦同。
前二項之未遂犯罰之。
中華民國刑法第三百四十條：
以犯第三百三十九條條之罪為常業者，處一年以上七年以下有期
徒刑，得併科五萬元以下罰金。
附表一
┌──┬────────────────┬──────┐
│編號│匯款帳戶申請人　　　　　　　　　│　　數量　　│
├──┼────────────────┼──────┤
│ 1　│李慶泉、帳戶：00000000000000號、│　　 1本　　│
│　　│郵局存簿　　　　　　　　　　　　│　　　　　　│
├──┼────────────────┼──────┤
│ 2　│胡丞昌、帳戶：00000000000000號、│　　 1本　　│
│　　│郵局存簿　　　　　　　　　　　　│　　　　　　│
├──┼────────────────┼──────┤
│ 3　│簡昭仁、帳戶：00000000000000號、│　　 1本　　│
│　　│郵局存簿、金融卡　　　　　　　　│　　　　　　│
├──┼────────────────┼──────┤
│ 4　│林曉玲、帳戶：00000000000000號、│　　 1本　　│
│　　│郵局存簿、金融卡　　　　　　　　│　　　　　　│
├──┼────────────────┼──────┤
│ 5　│曹錦昌、帳戶：00000000000000號、│　　 1本　　│
│　　│郵局存簿　　　　　　　　　　　　│　　　　　　│
├──┼────────────────┼──────┤
│ 6　│莊美子、帳戶：00000000000000號、│　　 1本　　│
│　　│郵局存簿　　　　　　　　　　　　│　　　　　　│
├──┼────────────────┼──────┤
│ 7　│陳聰鎮、帳戶：00000000000000號、│　　 1本　　│
│　　│郵局存簿　　　　　　　　　　　　│　　　　　　│
├──┼────────────────┼──────┤
│ 8　│江志強、帳戶：00000000000000號、│　　 1本　　│
│　　│郵局存簿　　　　　　　　　　　　│　　　　　　│
├──┼────────────────┼──────┤
│ 9　│胡丞昌、帳戶：000000000000號、　│　　 1本　　│
│　　│臺中商業銀行存簿　　　　　　　　│　　　　　　│
├──┼────────────────┼──────┤
│ 10 │胡丞昌、臺中商業銀行金融卡      │　　 1枚　　│
│　　│帳號：000000000000號　　　 　　 │　　　　　　│
├──┼────────────────┼──────┤
│ 11 │藍森岳、帳戶：0000000000000號、 │　　 1本　　│
│　　│第七商業銀行存簿　　　　　　　　│　　　　　　│
├──┼────────────────┼──────┤
│ 12 │藍森岳、第七商業銀行金融卡（帳號│　　 各1枚　│
│　　│：0000000000000號）及印章　　　 │　　　　　　│
├──┼────────────────┼──────┤
│ 13 │蔡香如、帳戶：0000000000000號、 │　　 1本　　│
│　　│臺南區中小企業銀行存簿　　　　　│　　　　　　│
├──┼────────────────┼──────┤
│ 14 │蔡香如、臺南區中小企業銀行金融卡│　　 1枚　　│
│　　│帳號：0000000000000號　　　　　 │　　　　　　│
├──┼────────────────┼──────┤
│ 15 │江嘉豪、帳戶：00000000000號、新 │　　 1本　　│
│　　│竹國際商業銀行存簿　　　　　　　│　　　　　　│
├──┼────────────────┼──────┤
│ 16 │郵政儲金金融卡　　　　　　　　　│　　 1枚　　│
│　　│帳號：00000000000000號　　　　　│　　　　　　│
├──┼────────────────┼──────┤
│ 17 │林火郎、彭明通、羅文凱之印章　  │   各1枚    │
├──┼────────────────┼──────┤
│ 18 │中華郵政提款卡、帳號000000000000│   各1枚    │
│ 　 │03、00000000000000號            │            │
└──┴────────────────┴──────┘
附表二
┌──┬────────────────┬──────┐
│編號│行動電話、ＳＩＭ卡等物品　　　　│　　 數量　 │
├──┼────────────────┼──────┤
│ 1　│ＮＯＫＩＡ廠牌行動電話　　　　　│　　　　　　│
│　　│（序號：歸零）　　　　　　　　　│　　 1支　　│
│　　│ＳＩＭ卡：0000000000　　　　　　│　　　　　　│
├──┼────────────────┼──────┤
│ 2　│ＮＯＫＩＡ廠牌行動電話　　　　　│　　　　　　│
│　　│（序號：歸零）　　　　　　　　　│　　 1支　　│
│　　│ＳＩＭ卡：0000000000　　　　　　│　　　　　　│
├──┼────────────────┼──────┤
│ 3　│ＳＩＭ卡：0000000000　　　　　　│　　 1枚　　│
├──┼────────────────┼──────┤
│ 4　│ＮＯＫＩＡ廠牌行動電話　　　　　│　　 1支　　│
│　　│（序號：000000000000000）　　　 │　　　　　　│
├──┼────────────────┼──────┤
│ 5　│ＳＩＭ卡：0000000000　　　　　　│　　　　　　│
│　　│　　　　　0000000000　　　　　　│　　 3枚　　│
│　　│　　　　　0000000000　　　　　　│　　　　　　│
├──┼────────────────┼──────┤
│ 6　│ＳＩＭ卡：0000000000　　　　　　│　　　　　　│
│　　│　　　　　0000000000　　　　　　│　　 4枚　　│
│　　│　　　　　0000000000　　　　　　│　　　　　　│
│　　│　　　　　0000000000　　　　　　│　　　　　　│
├──┼────────────────┼──────┤
│ 7　│ＳＩＭ卡：0000000000　　　　　　│　　　　　　│
│　　│　　　　　0000000000　　　　　　│　　 4枚　　│
│　　│　　　　　0000000000　　　　　　│　　　　　　│
│　　│　　　　　0000000000　　　　　　│　　　　　　│
├──┼────────────────┼──────┤
│ 8　│行動電話（序號000000000000000） │　　 1支 　 │
└──┴────────────────┴──────┘
附表三
┌──┬─────┬─────────────────┐
│編號│被 害 人　│被 害 情 形　　　　　　　　　　　 │
├──┼─────┼─────────────────┤
│ 1　│丙○○　　│該詐騙集團成員於中國時報刊登借款小│
│　　│　　　　　│廣告，丙○○於九十四年五月二十日十│
│　　│　　　　　│三時許，以自用0000000000│
│　　│　　　　　│號行動電話撥打0000000000│
│　　│　　　　　│號電話與詐騙集團成員自稱「劉美娟」│
│　　│　　　　　│之女子聯繫商洽借款事宜，致丙○○不│
│　　│　　　　　│疑有他，分別於同年五月二十三日十四│
│　　│　　　　　│時三十二分、同月二十四日十時八分，│
│　　│　　　　　│至彰化市某郵局，依該犯罪集團成員所│
│　　│　　　　　│為之指示，以其金融卡操作匯款，竟匯│
│　　│　　　　　│款新台幣（下同）十二萬六千元至其所│
│　　│　　　　　│指定之莊美子上揭郵局帳戶，嗣丙○○│
│　　│　　　　　│察覺有異，始知受騙而報警處理。　　│
├──┼─────┼─────────────────┤
│ 2　│丁○○　　│該詐騙集團成員於自由時報刊登貸款小│
│　　│　　　　　│廣告，丁○○於九十四年六月八日某時│
│　　│　　　　　│，以自用0000000000號行動│
│　　│　　　　　│電話撥打0000000000號電話│
│　　│　　　　　│與詐騙集團成員自稱萬泰銀行「楊專員│
│　　│　　　　　│」之女子聯繫商洽信用貸款事宜，致唐│
│　　│　　　　　│旭宏不疑有他，分別於同年六月中旬，│
│　　│　　　　　│分別至嘉義縣民雄郵局，依該犯罪集團│
│　　│　　　　　│成員所為之指示，以其金融卡操作匯款│
│　　│　　　　　│，竟各匯款二十七萬五百八十元及十一│
│　　│　　　　　│萬（合計共匯款三十八萬五百八十元）│
│　　│　　　　　│至其所指定之李慶泉、莊美子上揭郵局│
│　　│　　　　　│帳戶，嗣丁○○察覺有異，始知受騙而│
│　　│　　　　　│報警處理。　　　　　　　　　　　　│
└──┴─────┴─────────────────┘
